【裁判字號】    98,訴,655
【裁判日期】    990129
【裁判案由】    給付服務費
【裁判全文】
臺灣嘉義地方法院民事判決               98年度訴字第655號
原      告  京揚工程科技股份有限公司
法定代理人  丁○○
訴訟代理人  乙○○
被      告  嘉義縣政府
法定代理人  丙○○
訴訟代理人  甲○○
上列當事人間給付服務費事件，本院於民國99年1月25日言詞辯
論終結，本院判決如下：
    主  文
被告應給付原告新台幣伍拾柒萬參仟元。
原告其餘之訴駁回。
訴訟費用由被告負擔百分之二十，餘由原告負擔。
本判決於原告以新臺幣壹拾玖萬壹仟元供擔保後，得假執行。但
被告以新臺幣伍拾柒萬參仟元為原告預供擔保後，得免為假執行
。
原告其餘假執行之聲請駁回。
    事實及理由
一、按原告於判決確定前，得撤回訴之全部或一部。但被告已為
    本案之言詞辯論者，應得其同意。民事訴訟法第262條第1項
    定有明文。原告起訴聲明原為：「一、被告應給付原告新
    臺幣（下同）286萬5,000元，並退還原告已繳納之逾期費用
    8萬220元，及自96年12月4日起至清償日止，按年息百分之
    五計算之利息。」，嗣於民國99年1月13日言詞辯論期日表
    示，因原告確有逾期之情事，故有關逾期費用部分撤回，並
    得被告同意；原告復於99年1月25日言詞辯論期日表示，利
    息部分撤回，亦得被告之同意，與前揭規定並無不合，應予
    准許。
二、原告起訴主張：
  (一)緣「嘉義縣大林鎮西結里地區抽水站規劃設計及監造」（下
    稱本案）於94年4月7日決標，兩造雙方於同年5月3日訂立本
    案契約。本案於94年5月3日開工，經歷期初、期中及期末報
    告審查。原告依審查會議結論於95年5月12日以京揚（95）
    大林雨工字第0950512001號函提送期末報告書，復經被告審
    查同意後，於同月24日以府水利字第0950076939號函報經濟
    部水利署請其全額補助本案工程經費。後因水利署要求重新
    檢討規劃，推翻業經被告審查及核定之規劃成果，原告基於
    履約誠信原則遂於96年6月8日以京揚（96）大林雨工字第96
    0608-001號函提送成果報告（第3次修訂），被告則於同月
    25日以府水利字第0960091373號函轉水利署第五河川局，並
    於說明一中敘明所送成果報告（第3次修訂）以依委員意見
    修正完竣，並於說明二中建請將本案納入另案計畫項內一併
    辦理。經濟部水利署第五河川局則於同年8月8日以水五規字
    第09650083770號函詢所送規劃報告（第3次修正）如係為結
    案，則請被告自本權責核辦；被告則於同月21日以府水利字
    第0960119100號函覆經濟部水利署敘明本案將由被告本依權
    責自行核定並呈後續結案事宜。
  (二)原告除於同年10月5日以京揚（96）大林雨工字第961005-1
    號函檢送本案期末報告書（第3次修正）、工作內容光碟及
    期末規劃報告審查意見答覆說明表等配合被告後續結案事宜
    ，並依原告來函通知於同年12月4日假水利局局長室召開「
    大林鎮西結里抽水站委託規劃、設計監造辦理結案後續協調
    會」，會議結論雙方協商合意以新台幣（下同）286萬5,000
    元辦理結算計價及結案事宜。原告歷經半年等候，未見被告
    有任何結案訊息，經洽本案承辦，方知須先繳交履約逾期費
    用後方得請領本案服務費。原告自94年5月3日履約至今尚未
    領取任何服務費用，為求即早領款，遂依承辦兩次計算結果
    前後繳納履約逾期費用共8萬220元。再經半年，被告仍未給
    付任何服務費用，緣原告引用契約第13條第1項第1款之爭議
    處理方式於98年2月申請履約爭議調解，但被告仍無調解之
    意願，原告遂依契約同條項第3款之規定提起本件訴訟。
  (三)因之聲明：1.被告應給付原告286萬5,000元。2.原告願供擔
    保，請准宣告假執行。
三、被告則已下列言詞置辯，並聲明：1.原告之訴及假執行之聲
    請均駁回。2.如受不利判決，願供擔保請准宣告免為假執行
    。
  (一)被告給付原告之工程勘測設計服務費依實際建造結算工程費
    7.2%計算（勘測規劃20%、設計40%、監造40%，有分段計算
    標準，按附表之比例計算），而本案僅完成勘測規劃，故被
    告應給付酬金為契約價金即286萬5,000元之20%，計57萬3,0
    00元。
  (二)審查會或許有委員要求規劃力求詳細完善，應是對案件之嚴
    格要求，並非要變更契約，且審查會無權限可變更契約金額
    ，設計單位亦未表示增加契約價金。
四、下列事項為兩造所不爭執，應堪認定：
  (一)原告與被告於94年5月3日訂立系爭契約，總工程費為5,000
    萬元。
  (二)被告於95年5月24日以府水利字第0950076939號函報經濟部
    水利署補助本件總工程費2億4,000萬元。
  (三)被告於96年6月25日以府水利字第0960091373號函報經濟部
    水利署第五河川局，建請納入「易淹水地區水患治理計畫-
    三疊溪水系改善計畫」。第五河川局於96年8月8日以水五字
    第09650083770號函表示如係結案，請被告自本權責核辦。
    被告即於96年8月21日，以府水利字第096119100號函表示將
    由被告本權責自行核定並呈後續結案事宜。
  (四)兩造於96年12月4日召開系爭工程辦理結案後續協調會，兩
    造協商結果同意以當初招標公告286萬5,000元辦理結算計價
    。
五、兩造爭執事項厥為：被告應給付原告286萬5,000元或57萬3,
    000元。
六、本院之判斷：
  (一)原告主張被告應給付其286萬5,000元，被告除自認57萬3,00
    0元部分外，均否認之。而查，原告係以被告府水利字第095
    0076939號函說明「本工程總工程費約2億4仟萬元，懇請全
    額補助以利工程進行。」為據，認為系爭工程總經費為2億4
    ,000萬元，而依系爭契約第4條之規定（即甲方給付乙方之
    工程勘測設計服務費用依實際建造結算工程費百分之七點二
    計算），勘測設計服務費應為1,728萬元，原告已履行之勘
    測規劃費用為百分之二十，故為345萬6,000元（計算式：24
    0,000,000×0.072×0.2＝3,456,000），原告僅請求286萬
    5,000元。基上，本件應審酌者，乃本案總經費為2億4,000
    萬元或286萬5,000元。
  (二)原告所提上開函文，係被告向經濟部水利署請求擴大補助系
    爭工程經費所發，惟嗣後水利署第五河川局函覆「本次提送
    報告書如係為結案，請貴府自本權責核辦。」（水五規字第
    09650083770號函參照），被告乃由其本權責自行核定並呈
    後續結案事宜（府水利字第0960119100號函參照），亦即，
    水利署並未核定補助系爭工程經費2億4,000萬，原告主張，
    已有疑問。再者，被告陳稱：本件工程權責單位是被告，但
    由中央補助，一般工程經費有經過議會，但設計不用，一般
    工程取得經費後才會成案，本件是先取得規劃經費286萬5,0
    00元等語，並提出決標金額為286萬5,000元之決標公告1份
    ，被告不爭執，足見本案經費應為286萬5,000元無訛。
  (三)原告固然主張：是審查會會議結論要求做到2億4,000萬元云
    云，被告否認之，並辯稱：外聘的委員有提到哪裡要做的更
    完善，原告才依據委員的提議作的更細緻等語，查原告所指
    要求做到2億4,000萬元之審查會結論為94年9月27日審查
    會陳委員之第3點建議、95年8月24日審查會黃金山委員之
    第2點建議、95年11月22日審查會黃金山委員第1點建議（
    本院99年1月13日審理筆錄參照），然查，上開之建議為
    ：「抽水站設置後之淹水分析成果採以12cms之淹水分析，
    不應用16cms之分析結果，避免縣政府誤以為設計標準為16c
    ms。」等語，之建議為：「依簡報第16頁的表所示，於抽
    水量12cms時，如依易淹水計畫標準，50年頻率洪水部落應
    不淹水，為依該表，50年頻率不抽水時，淹水面積為112.96
    ha，改善後為86.10ha，減少淹水面積為26.86ha，淹水深度
    由2.41m減至1.91m，改善僅0.5m，而淹水之26.86ha 是否均
    為村莊，全面性而言，淹水深度2.41m與淹水深度1.91m，似
    乎並無太大差別。」等語，之建議則為：「改善計畫不完
    善，如先行同意抽水站的興建，必須先確保其改善效果可使
    部落不淹水，因此，12cms抽水站實施完成後，其改善效果
    ，需能保護10年淹水區內之村莊部落，故必須要有配套措施
    ，始能達到易淹水改善計畫村落不淹水之要求。」等語，此
    有各該次審查會會議記錄在卷可憑，足見審查委員並未建議
    增加勘測範圍、難度，更未提及要將本案之經費提高為2億
    4,000萬元，故原告上開主張，即難憑採。
  (四)本案總經費既為286萬5,000元，而本案原即為規劃設計及監
    造工作，依據契約第4條之規定，被告應給付之工程勘測設
    計服務費用應為57萬3,000元（計算式：2,865,000×0.2＝
    573,000）。
七、綜上，原告主張依據契約關係，請求被告給付57萬3,000元
    ，為有理由，應予准許。逾此部分之請求則無理由，應予駁
    回。
八、本件兩造分別陳明願供擔保，請准宣告假執行、免為假執行
    ，經核均無不合，爰分別酌定相當之擔保金額，併准許之。
九、本件事證已臻明確，兩造其餘主張陳述及所提之證據，經本
    院審酌後，核於本件判決之結果均無影響，自毋庸一一論列
    ，附此敘明。
十、據上論結，本件原告之訴為一部有理由，一部無理由，依民
    事訴訟法第79條、第390條第2項、第392條第2項，判決如主
    文。
中    華    民    國    99    年    1     月    29    日
                  民一庭法  官  張鶴齡
以上正本係照原本作成
如對本判決上訴須於判決送達後20日內向本院提出上訴狀
中    華    民    國    99    年    1     月    29    日
                        書記官  王博昭

司法院資訊處製作；財團法人民間司法改革基金會備份。
